【裁判字號】    95,易,897
【裁判日期】    951229
【裁判案由】    違反保護令罪
【裁判全文】
臺灣板橋地方法院刑事判決              95年度易字第897 號
公 訴 人  臺灣板橋地方法院檢察署檢察官
被    告  甲○○
上列被告因違反家庭暴力防治法案件，經檢察官提起公訴（95年
度偵字第7687號），本院判決如下：
    主      文
甲○○違反法院依家庭暴力防治法第十三條所為禁止實施家庭暴
力行為之裁定，處拘役參拾日，如易科罰金，以銀元參佰元折算
壹日。
    事      實
一、甲○○前曾於民國94年間，因對其具有家庭成員關係之妻林
    張實施家庭暴力行為，經本院於94年8 月17日核發94年度
    家護字第729 號民事通常保護令，禁止甲○○對林張實施
    身體及精神上不法侵害之行為，亦不得直接及間接對於林張
    為騷擾行為，該保護令有效期間為10個月，嗣由警員潘文
    通於94年8 月25日送達甲○○並告以保護令全文。詎仍不知
    警惕，竟明知前開保護令仍在有效期間內，僅因於95年1 月
    10日凌晨1 時許，在台北縣板橋市○○路住處與林張發生
    口角，甲○○即基於違反保護令及傷害之犯意，徒手毆打林
    張，致其受有左手食指、右胸部挫傷等傷害，而違反法院
    依家庭暴力防治法所為禁止實施家庭暴力行為之裁定。
二、案經林張訴由台北縣政府警察局板橋分局報告臺灣板橋地
    方法院檢察署檢察官偵查起訴。
    理      由
一、本案認定犯罪事實所用之證據，經檢察官、被告甲○○於本
    院準備程序及審理時同意將該等證據資料列為證據調查，本
    院審酌上開證據資料作成時之情況，並無不適當之情形，依
    刑事訴訟法第159 條之5 第1 項規定，均應具有證據能力。
二、訊據被告固不否認有於前開時、地，與被害人林張發生口
    角，進而徒手毆打、出手推被害人，造成被害人受傷等事實
    ，惟矢口否認有何違反保護令犯行。辯稱：伊也有受傷，伊
    沒有收到保護令，伊不識字云云。
三、本院查：
（一）上揭有關被告如何於94年間，因對其具有家庭成員關係之
      妻即被害人實施家庭暴力行為，經本院於94年8 月17日核
      發94年度家護字第729 號民事通常保護令，禁止被告對被
      害人實施身體及精神上不法侵害之行為，亦不得直接及間
      接對於被害人為騷擾行為，該保護令有效期間為10個月，
      嗣由警員潘文通於94年8月25 日下午5 時20分許送達被告
      ，並告以保護令全文，經被告親自簽名收受等情，有本院
      通常保護令（見偵卷第10至12頁）及執行紀錄表（見本院
      卷第26頁）等件附卷可證，足認被告前已因家庭暴力行為
      ，經本院核發保護令，且確實明瞭該保護令之內容，進而
      親自簽收。被告辯稱：伊沒有收到保護令、伊不識字云云
      ，核與事證不符，不足採信。
（二）而被告於前開保護令有效期間內，因於95年1 月10日凌晨
      1 時許，在台北縣板橋市○○路住處與被害人發生口角，
      徒手毆打被害人，致其受有左手食指、右胸部挫傷之傷害
      等事實，為被告所不否認，核與被害人指述之情節相符（
      見偵卷第7 、8 頁），復有驗傷診斷書（見偵卷第16頁）
      在卷可稽，是被告確有傷害被害人之行為，並違反保護令
      等情，亦堪認定。
（三）綜上所述，本件事證明確，被告犯行，洵堪認定。
四、新舊法之比較適用：
（一）被告行為後，刑法於94年2 月2 日修正公布，並自95年7
      月1 日施行，且刑法施行法於95年6 月14日增訂該法第1
      條之1 規定，並同自95年7 月1 日施行。另按同於95年7
      月1 日修正施行之刑法第2 條規定，乃係關於新舊法比較
      適用之準據法，其本身無關行為可罰性要件之變更，故上
      開法律修正施行後，如有涉及比較新舊法之問題，即應逕
      依修正後刑法第2 條第1 項規定，為「從舊從輕」之比較
      。再法律變更之比較適用，比較時應就罪刑有關之共犯、
      未遂犯、想像競合犯、牽連犯、連續犯、結合犯、以及累
      犯加重、自首減輕暨其他法定加減（如身分加減）與加減
      例等一切情形，綜其全部罪刑之結果而為比較；且就比較
      之結果，須為整體之適用，不能割裂分別適用各該有利於
      行為人之法律（最高法院95年度第8 次刑事庭會議決議意
      旨參照）。
（二）經綜合比較結果，被告所犯涉及罰金刑、易刑處分等規定
      ，均以修正前刑法對被告有利，自應整體依刑法第2 條第
      1 項前段規定，適用行為時之修正前刑法及罰金罰鍰提高
      標準條例相關規定，予以論處。至新法第55條關於想像競
      合犯之規定，為法理之明文化，非屬法律之變更，應逕適
      用裁判時之法律論處。
五、核被告所為，係犯刑法第277 條第1 項之傷害罪及家庭暴力
    防治法第50條條第1 款之違反保護令罪。被告以一行為觸犯
    前開二罪名，為想像競合犯，應從一重之違反保護令罪論處
    。
六、爰審酌被告已逾70歲、智識程度不高、觀念偏差，犯罪之動
    機、目的係因與被害人口角、造成被害人之傷害、犯罪後坦
    承部分犯行，態度尚屬良好等一切情狀，量處如主文所示之
    刑，並諭知如易科罰金之折算標準，以示懲儆。
據上論斷，應依刑事訴訟法第299 條第1 項前段、家庭暴力防治
法第50條第1 款，刑法第2 條第1 項、第11條前段、第277 條第
1 項、第55條、修正前刑法第41條第1 項前段，罰金罰鍰提高標
準條例第1 項前段，修正前罰金罰鍰提高標準條例第2 條，判決
如主文。
本案經檢察官彭聖斐到庭執行職務。
中    華    民    國    95    年    12    月    29    日
            刑事第六庭  審判長法  官  許仕楓
                              法  官  饒金鳳
                              法  官  林鈺琅
以上正本證明與原本無異。
如不服本判決應於送達後10日內向本院提出上訴狀。
                              書記官  林蔚然
中    華    民    國    95    年    12    月    29    日
附錄本案論罪科刑法條全文：
刑法第277 條第1 項：
  傷害人之身體或健康者，處三年以下有期徒刑、拘役或一千元
  以下罰金。
家庭暴力防治法第50條：
  違反法院依第十三條、第十五條所為之下列裁定者，為本法所
  稱之違反保護令罪，處三年以下有期徒刑、拘役或科或併科新
  台幣十萬元以下罰金︰
    一  禁止實施家庭暴力行為。
    二  禁止直接或間接騷擾、接觸、通話或其他連絡行為。
    三  命遷出住居所。
    四  遠離住居所、工作場所、學校或其他特定場所。
    五  命完成加害人處遇計畫：戒癮治療、精神治療、心理輔
        導或其他治療、輔導。


司法院資訊處製作；財團法人民間司法改革基金會備份。
